臺灣板橋地方法院刑事判決　　　　　　　95年度易字第2451號
公　訴　人　臺灣板橋地方法院檢察署檢察官
被　　　告　乙○○
　　　　　　丙○○
上列被告因詐欺案件，經檢察官提起公訴（95年度偵字第16515
號、第26559 號），本院合議庭裁定依簡式審判程序審理，本院
判決如下：
    主  文
乙○○共同意圖為自己不法之所有，以詐術使人將本人之物交付
，處拘役貳拾日，如易科罰金以銀元佰元即新臺幣玖佰元折算
壹日。
丙○○共同意圖為自己不法之所有，以詐術使人將本人之物交付
，處拘役貳拾日，如易科罰金以銀元佰元即新臺幣玖佰元折算
壹日。緩刑年。
    事  實
一、乙○○前因犯竊盜罪，經本院以95年度易字第1870號判決判
    處有期徒刑七月，緩刑二年，並於民國95年12月29日確定（
    於本件不構成累犯）。其為址設臺北縣土城市○○街34號「
    達世興車行」之負責人，丙○○則為達世興車行之員工，其
    等均明知車號2D-9222 號之自用小客車，為其他車行所寄售
    ，隨時可能由他車行收回，竟仍基於意圖自己不法所有之犯
    意聯絡，由丙○○代表達世興車行，於94年12月3 日，在上
    址與甲○○訂約，雙方約定由甲○○於94年12月5 日交付訂
    金新臺幣（下同）10萬元予達世興車行，並於94年12月10日
    將其所有（車號0559－KW號）之自用小客車過戶予達世興車
    行；達世興車行則將其所有（車號2D－9222號）自小客車過
    戶並交付予甲○○。詎乙○○、丙○○於取得前開現金與（
    車號0559－KW號）自用小客車後，竟未依約將前開（車號2D
    －9222號）自用小客車過戶並交付予甲○○，任由其他車行
    將前開（車號2D－9222號）自小客車收回並出售予他人，致
    甲○○追索無著，始知受騙。
二、案經被害人甲○○告訴臺灣板橋地方法院檢察署檢察官偵查
    起訴。
    理  由
一、訊據被告乙○○與丙○○對於上揭犯罪事實均坦承不諱，核
    與證人即告訴人甲○○所指訴之之情節相符。此外，並有與
    告訴人所指訴情節相符之汽車買賣合約書及長盟國際法律事
    務所信函影本各一紙附卷可稽。事證明確，被告犯行堪以認
    定，應予依法論科。
二、新舊法比較：
  (一)刑法第2 條：
    查被告行為後，刑法第2 條第1 項於94年2 月2 日以華總一
    義字第09400014901 號令修正公布，並自95年7 月1 日起施
    行；修正後刑法第2 條第1 項規定，已將新舊法律適用之「
    從新從輕」原則，改採「從舊從輕」原則，而此規定僅係規
    範行為後法律變更所生新舊法律比較適用之準據法，並非實
    體刑罰法律，自不生行為後法律變更之比較適用之問題，應
    逕行適用新法第2條第1項之規定。
  (二)又刑法第339 條第1 項之普通詐欺罪，法定刑為五年以下有
    期徒刑、拘役或科或併科一千元以下罰金，而修正後刑法施
    行法增訂第1 條之1 規定：「中華民國94年1 月7 日刑法修
    正施行後，刑法分則編所定罰金之貨幣單位為新臺幣。94年
    1 月7 日刑法修正時，刑法分則編未修正之條文定有罰金者
    ，自94年1 月7 日刑法修正施行後，就其所定數額提高為30
    倍。但72年6 月26日至94年1 月7 日新增或修正之條文，就
    其所定數額提高為三倍」，另刑法第33條第5 款修正為：「
    主刑之種類如下：五、罰金：新臺幣一千元以上，以百元計
    算之」，是依修正後之法律，刑法第339 條第1 項普通詐欺
    罪所得科處之罰金刑最高為新臺幣三萬元、最低為新臺幣一
    千元；然依被告行為時之刑罰法律，即罰金罰鍰提高標準條
    例第1 條前段規定之提高倍數十倍及修正前刑法第33條第5
    款規定之罰金最低額一元計算，該罪之罰金刑最高為銀元一
    萬元，最低額為銀元一元，若換算為新臺幣，最高額雖與新
    法同為新臺幣三萬元，然最低額僅為新臺幣三元。因此，比
    較上述修正前、後之刑罰法律，自以被告行為時關於科處罰
    金刑之法律較有利於被告。是本件依首揭刑法第2 條第1 項
    前段規定，自應適用被告行為時之法律，即修正前刑法之相
    關規定論處。
  (三)刑法第28條共同正犯：
    修正後刑法第2 條第1 項明文：「行為後法律有變更者，適
    用行為時之法律。但行為後之法律有利於行為人者，適用最
    有利於行為人之法律。」改採「從舊從輕」主義，係規範行
    為後法律變更所衍生新舊法律比較適用之準據法，以適用最
    有利於行為人之法律為原則。據此，法院裁判時已在新法施
    行之後，雖新舊法之內容有所修正，但對行為人倘無有利或
    不利之情形者（例如僅修正法律用語，新舊法法定刑仍屬相
    同），即無適用上開規定為新舊法比較之問題。查，刑法第
    28條原規定：「二人以上共同『實施』犯罪之行為者，皆為
    共同正犯。」亦於上述時間同時修正為：「二人以上共同『
    實行』犯罪之行為者，皆為共同正犯。」將舊法之「實施」
    修正為「實行」。原「實施」之概念，包含陰謀、預備、著
    手及實行等階段之行為，修成僅共同實行犯罪行為始成立共
    同正犯。是新法共同正犯之範圍縮小，排除陰謀犯、預備犯
    之共同正犯。新舊法共同正犯之規定固有修正。但對本件被
    告係基於犯意聯絡，共同實行犯罪而言，不論新法、舊法，
    均構成共同正犯，上述刑法第28條之修正內容，對於被告並
    無「有利或不利」之影響，依前述說明，自無適用修正後刑
    法第2 條第1 項之規定為比較新舊法適用之必要，應適用裁
    判時之法律即刑法第28條規定論以共同正犯。
  (四)修正後刑法第41條第1 項前段關於得易科罰金之折算標準，
    由「得以一元以上三元以下折算一日」（按：此規定配合修
    正前罰金罰鍰提高標準條例第2 條【現已刪除】規定，就其
    原定數額提高為一百倍折算一日，則最高應以銀元三百元折
    算一日，經折算為新臺幣後，應以新臺幣九百元折算為一日
    ），提高為「以新臺幣一千元、二千元或三千元折算一日」
    ，並刪除「因身體、教育、職業、家庭之關係或其他正當事
    由，執行顯有困難」之條件。是以修正前刑法所定易科罰金
    之折算標準金額較低，自係修正前刑法較為有利。
  (五)綜合上述各條文修正前、後之比較，並依諸「新舊刑法關於
    刑之規定，雖同採從輕主義，係適用最有利於行為人之法律
    ，既曰法律，自較刑之範圍為廣，比較時應就罪刑有關之共
    犯、未遂犯、連續犯、牽連犯、結合犯以及累犯加重、自首
    減輕、暨其他法定加減原因、與加減例等一切情形，綜其全
    部之結果，而為比較，再適用有利於行為人之法律處斷」（
    參照最高法院24年上字第4634號判例要旨）及修正後刑法第
    2 條第1 項前段、後段規定之「從舊、從輕」原則，除了對
    於被告並無「有利或不利」之影響，並無適用修正後刑法第
    2 條第1 項之規定為比較新舊法適用之必要，而應適用裁判
    時之法律即刑法第28條共同正犯之規定外，爰依整體比較結
    果，適用被告行為時之法律，即修正前刑法之相關規定，予
    以論處。
三、論罪科刑及所犯法條：
    核被告二人所為，均係犯修正前刑法第339 條第1 項之意圖
    為自己不法之所有，以詐術使人將本人之物交付之詐欺取財
    罪。被告二人就上開犯行，有犯意聯絡及行為分擔，為共同
    正犯。爰審酌被告二人正值青壯，未思正職，竟貪圖私利，
    以事實欄所載之方法詐騙告訴人財物，惡性非輕，惟被告犯
    後均已坦承犯行，甚有悔意，且已與告訴人達成和解，業經
    告訴人具狀陳報願意原諒被告，並請求撤回告訴（惟本件係
    非告訴乃論之罪，故此等撤回不生效力）等一切情狀，各量
    處被告如主文所示之刑，並均諭知如易科罰金之折算標準，
    以資懲儆。復按被告於行為後，刑法於94年2 月2 日修正公
    布，95年7 月1 日施行，有關緩刑之規定，犯罪在新法施行
    前，新法施行後裁判，緩刑之宣告，應適用新法第74條之規
    定，有最高法院95年度第8 次刑事庭會議紀錄可考。本院審
    酌被告丙○○前未曾受有期徒刑以上刑之宣告，因一時失慮
    ，偶罹刑典，歷此偵審程序及罪刑之宣告後，應知警惕而無
    再犯之虞，因認所宣告之刑以暫不執行其刑為適當，揆諸上
    開說明，爰依修正後刑法第74條第1 項第1 款規定，宣告緩
    刑三年，以勵自新。
四、末按「除被告所犯為死刑、無期徒刑、最輕本刑為三年以上
    有期徒刑之罪或高等法院管轄第一審案件者外，於前條第一
    項程序進行中，被告先就被訴事實為有罪之陳述時，審判長
    得告知被告簡式審判程序之旨，並聽取當事人、代理人、辯
    護人及輔佐人之意見後，裁定進行簡式審判程序。」刑事訴
    訟法第273 條之1 第1 項定有明文。查本件被告所犯上開詐
    欺罪，非最輕本刑為三年以上有期徒刑之罪，且被告於本院
    96年3 月16日審判程序進行中，復就被訴之事實為有罪之陳
    述，經告知被告簡式審判程序之旨，被告及公訴人對於本件
    改依簡式審判程序審理亦均表示無意見，本院即依前揭刑事
    訴訟法規定，裁定本件進行簡式審判程序，末此敘明。
據上論斷，應依刑事訴訟法第299 條第1 項前段、第273 條之1
第1 項，刑法第28條、第339 條第1 項、2 條第1 項、修正前第
41條第1 項前段、第74條第1 項第1 款，修正前罰金罰鍰提高標
準條例第1 條前段、第2 條，現行法規所定貨幣單位折算新臺幣
條例第2 條，判決如主文。
本案經檢察官王聖涵到庭執行職務。
中　　華　　民　　國　　96　　年　　3 　　月　　30　　日
              刑事第十九庭   法  官  許必奇
以上正本證明與原本無異。
如不服本判決，應於判決送達後10日內，向本院提出上訴狀。
                             書記官　金和國
中　　華　　民　　國　　96　　年　　3 　　月　　30　　日
附錄：
中華民國刑法第339條第1項：
意圖為自己或第三人不法之所有，以詐術使人將本人或第三人之
物交付者，處5年以下有期徒刑、拘役或科或併科1千元以下罰金
。
